【裁判字號】    99,聲,1969
【裁判日期】    990823
【裁判案由】    聲請定其應執行刑
【裁判全文】
臺灣臺北地方法院刑事裁定              99年度聲字第1969號
聲  請  人  臺灣臺北地方法院檢察署檢察官
受  刑  人  甲○○
上列聲請人因受刑人數罪併罰有二裁判以上，聲請定應執行刑（
99年度執聲字第1462號），本院裁定如下：
    主  文
甲○○所犯如附表所示之罪應執行有期徒刑貳年。
    理  由
一、聲請意旨略以：受刑人甲○○因偽造文書等案件，先後經法
    院判決確定如附表，應依刑法第53條、第51條第6款，定其
    應執行之刑，爰依刑事訴訟法第477條第1項聲請裁定。
二、按刑法第2條第1項規定：「行為後法律有變更者，適用行為
    時之法律。但行為後之法律有利於行為人者，適用最有利於
    行為人之法律」；又依刑法第51條定應執行刑時，「裁判確
    定前犯數罪，其中一罪在新法施行前者，亦同（即亦應為新
    舊法比較）」；最高法院民國95年5月23日第8次刑事庭會議
    決議可資參照。查本案受刑人於裁判確定前犯數罪，其中如
    附表編號1所示之罪係於95年7月1日之前犯之，而刑法第51
    條業於94年1月7日修正公佈，並於95年7月1日施行，修正前
    刑法第51條規定：「數罪併罰，分別宣告其罪之刑，依左列
    各款定其應執行者：」其中第5款規定：「宣告多數有期徒
    刑者，於各刑中之最長期以上，各刑合併之刑期以下，定其
    刑期；但不得逾二十年。」修正後刑法第51條第5款規定：
    「宣告多數有期徒刑者，於各刑中之最長期以上，各刑合併
    之刑期以下，定其刑期；但不得逾三十年。」比較結果，修
    正後刑法並無較有利於行為人，依刑法第2條第1項前段之規
    定，仍應依修正前刑法，定其應執行之刑。再按有2裁判以
    上，經定其執行刑後，又與其他裁判併合而更定其執行刑者
    ，前定之執行刑當然失效，仍應以原來宣告之數個刑罰計算
    ，而不以當時該數罪所定應執行刑為計算之基準，最高法院
    57年度台抗字第198號裁定可資參照。復按法律上屬於自由
    裁量事項，尚非概無法律性之拘束，在法律上有其外部界限
    及內部界限。前者法律之具體規定，使法院得以具體選擇為
    適當裁判，此為自由裁量之外部界限。後者法院為自由裁量
    時，應考量法律之目的，法律秩序之理念所在，此為自由裁
    量之內部界限。法院為裁判時，二者均不得有所踰越。在數
    罪併罰而有二裁判以上，應定其應執行刑之案件，法院所為
    刑之酌定，固屬自由裁量事項，然對於法律之內、外部界限
    ，仍均應受其拘束，此有最高法院91年台非字第32號及92年
    度台非字第187號判決可供參考。
三、經查：
  (一)受刑人因犯偽造文書等罪，經法院先後判處如附表所示之刑
    ，並於如附表所示之日期分別確定在案，有臺灣高等法院被
    告前案紀錄表及臺灣板橋地方法院93年度訴字第1041號判決
    、同院99年度訴緝字第61號判決、同院97年度訴字第2230號
    判決、同院96年度聲減字第7843號裁定、同院99年度聲字第
    2654號裁定、臺灣高等法院99年度上訴字第1987號判決、本
    院99年度簡字第1115號判決各1份在卷可稽，茲檢察官聲請
    定其應執行之刑，本院審核後，認除附表編號2所示之「犯
    罪日期」應更正為「96年10月17日下午9時30分許為警採尿
    前回溯26小時內之某日時」；附表編號3所示之「犯罪日期
    」應更正為「96年8月27日下午10時許」；附表編號3所示之
    「確定判決法院」應更正為「臺灣高等法院」外，其餘於法
    均無不合，應予准許。再受刑人所犯如附表編號1、編號2所
    示之罪，固經臺灣板橋地方法院以99年度聲字第2654號裁定
    ，定其應執行刑為有期徒刑1年，惟參照前揭最高法院57年
    度台抗字第198號裁定意旨，受刑人既有如附表編號1至編號
    4所示之罪應予併罰，本院自可更定該4罪之應執行刑，前定
    附表編號1至編號2所示之罪所定之應執行刑即當然失效。是
    本院定應執行刑，不得逾越刑法第51條第5款所定法律之外
    部界限，即不得重於附表編號1至編號4所示4罪刑之總和，
    亦應受內部界限之拘束，即不得重於附表編號1至編號2上開
    所定之應執行刑有期徒刑1年加計編號3、編號4之宣告刑之
    總和。準此，受刑人所犯如附表所示之4罪，所處各如附表
    所載之刑，應合併定其應執行刑為如主文所示。
  (二)末按，刑事判決關於有期徒刑或拘役得易科罰金之規定，修
    正前後刑法第41條分別定有明文，惟所犯為數罪併罰，其中
    之一罪雖得易科罰金，但因與不得易科之他罪合併處罰之結
    果，於定執行刑時，祇須將各罪之刑合併裁量，不得易科罰
    金合併執行（司法院釋字第144號解釋文可資參照），是行
    為前後易科罰金之折算標準縱有變更，亦不生法律變更適用
    之問題。準此，本件受刑人所犯如附表編號1所示經減處後
    之宣告刑、如附表編號4所示之罪，雖均得易科罰金，但因
    與其餘不得易科罰金之罪併合處罰之結果，本院於定執行刑
    時，自不得為易科罰金之諭知，附此敘明。
四、依刑事訴訟法第477條第1項，刑法第2條第1項前段、第53
    條，修正前刑法第51條第5款，裁定如主文。
中    華    民    國    99    年    8     月    23    日
                  刑事第十庭  法  官  謝昀璉
上正本證明與原本無異。
如不服本裁定，應於裁定送達後5 日內向本院提出抗告狀。
                              書記官  鄭雅文
中    華    民    國    99    年    8     月    25    日

司法院資訊處製作；財團法人民間司法改革基金會備份。
